臺灣士林地方法院民事判決　　　　　　　 96年度簡字第165號
原　　　告　台灣產物保險股份有限公司
法定代理人　丙○○
訴訟代理人　乙○○
被　　　告　甲○○
上列當事人間損害賠償事件，本院於96年8 月9 日言詞辯論終結
，判決如下：
    主  文
被告應給付原告新台幣陸萬陸仟零玖拾貳元元，及自民國九十六
年六月二十日起至清償日止，按週年利率百分之五計算之利息。
訴訟費用新台幣貳仟壹佰元，由被告負擔百分之三十四即新台幣
柒佰壹拾肆元，餘由原告負擔。
本判決得假執行。
    事  實  及  理  由
一、本件被告未於言詞辯論期日到場，核無民事訴訟法第386 條
    各款所列情形，爰依原告之聲請，由其一造辯論而為判決。
二、原告主張：被告於民國95年11月10日零時40分許，駕駛車牌
    號碼656-ＮＥ號自小客車行經台北市○○路○ 段劍潭路口，
    因其係轉彎車，未讓直行由原告承保之訴外人德利國際租車
    股份有限公司所有之ＤＤ-3435 （下稱系爭車輛）租賃小客
    車駕駛人先行，而撞損原告所承保之系爭車輛，嗣由訴外人
    全鋒汽車股份有限公司（下稱全鋒公司）拖吊至訴外人國都
    汽車股份有限公司（下稱國都公司）及森輔實業有限公司估
    修，計支出新台幣（下同）192,166 元，經原告理賠完畢後
    ，爰依保險法第53條第1 項之規定，取得代位權，即得請求
    被告給付上述金額等語，並聲明：被告應給付原告192,166
    元，及自96年6 月20日起至清償日止，按週年利率百分之5
    計算之利息。
三、被告未於言詞辯論期日到場，亦未提出準備書狀作何聲明或
    陳述。
四、原告主張之事實，業經提出與其所述相符之行照、汽車受損
    修理照片、汽車修理估價單、發票、道路交通事故當事人登
    記聯單、道路交通事故初步分析研判表、道路交通事故現場
    圖、道路交通事故照片、全鋒公司道路救援服務單等為證，
    自堪信為真實。
五、按汽車、機車或其他非依軌道行駛之動力車輛，在使用中加
    損害於他人者，駕駛人應賠償因此所生之損害。民法第191
    條之2 定有明文。次按被保險人因保險人應負保險責任之損
    失發生，而對於第三人有損失賠償請求權者，保險人得於給
    付賠償金額後，代位行使被保險人對於第三人之請求權；但
    其所請求之數額，以不逾賠償金額為限，保險法第53條第1
    項亦有明文。被告於前開時地駕駛656-ＮＥ號自小客車，疏
    未注意轉彎車未讓直行之系爭車輛先行，違規撞損原告所承
    保之系爭車輛，原告依保險契約賠付必要之拖吊及修復費用
    ，揆諸首揭規定，原告自得請求被告負擔損害賠償責任。
六、又按不法毀損他人之物者，被害人得請求賠償其物因毀損所
    減少之價額；而負損害賠償責任者，除法律另有規定或契約
    另有訂定外，應回復他方損害發生前之原狀，且債權人得請
    求支付回復原狀所必要之費用，以代回復原狀，民法第196
    條、第213 條第1 項、第3 項分別定有明文。又按物被毀損
    時，被害人除得依民法第196 條請求賠償外，並不排除民法
    第213 條至第215 條之適用，惟民法第196 條之規定即係第
    213 條之法律另有規定，請求賠償物被毀損所減少之價額，
    得以修復費用為估定之標準，但以必要者為限，如修理材料
    以新品換舊品，應予折舊（最高法院77年5 月17日民事庭總
    會決議可資參照）。經查：原告支出之修復費用含稅為185,
    766 元，業據提出國都公司之發票一紙（33頁）為證，其中
    工資為5,295 元、零件為154,274 元、耗材費1,232 元、板
    金8,724 元、噴漆為7,395 元，另購輪胎不含稅為4,286 元
    （34頁）此輪胎亦屬零件之一，系爭受損車輛之修理既以新
    零件更換遭損壞之舊零件，則揆諸前揭規定及說明，自應將
    零件折舊部分自損害賠償額中予以扣除。而系爭肇事車輛之
    上開修復費用中，更新零件之部分為158,560 元（
    154,274+4,286=15 8,560）元，依行政院86年12月30日行政
    院台（86）財字第52053 號令發佈之修正固定資產耐用年數
    表及行政院45年7 月31日台（45）財字第4180號函公佈之固
    定資產折舊率表所示，小客車之折舊年限為5 年，依定率遞
    減法折舊率為千分之369 ，復參酌營利事業所得稅查核準則
    第95條第6 項規定：「固定資產提列折舊採用平均法或定律
    遞減法者，以1 年為計算單位，其使用期間未滿1 年者，按
    實際使用之月數相當於全年之比例計算之，不滿1 月者，以
    1 月計。」，系爭車輛出廠日為92年5 月，有汽車行車執照
    影本（第8 頁），附卷可參，距肇事95年11月10日，應折舊
    3 年6 個月（未滿1 月，以1 月計），據此，系爭車輛更換
    零件部分應折舊元（計算式詳見附表），即零件僅得請求
    32,486元（158, 560-126,074=32,486） ，加上工資為
    5,295 元、耗材費1,232 元、板金8, 724元、噴漆7,395 元
    、國都公司修理費之稅金8,846 元、輪胎之稅金214 元，原
    告得請求之修復費用為元64,192（32,486+5, 295+8,724+
    1,232+7,395+8,846+214=64,192），另加上拖吊費用1900元
    （34頁），原告共得請求之金額為66, 092 元。
七、從而，原告本於保險代位權，請求被告給付66,092元，及自
    96年6 月20日（起訴狀繕本送達被告日為96年3 月22日）起
    至清償日止，按週年利率5%計算之利息，為有理由，應予准
    許，逾此部分之請求為無理由，應予駁回。
八、本件係就民事訴訟法第427 條規定，適用簡易訴訟程序所為
    被告敗訴之判決，依同法第389 條第1 項第3 款規定，應依
    職權宣告假執行。並依民事訴訟法第87條第1 項之規定，確
    定本件訴訟費用額為2100元，由被告負擔百分之34即714 元
    ，餘由原告負擔。
九、據上論結，原告之訴為一部有理由，一部無理由依民事訴訟
    法第385 條第1 項前段、第79條、第87條第1 項，判決如主
    文。
中　　華　　民　　國　　96　　年　　8 　　月　　16　　日
                  民事第一庭  法  官  黃小瑩
以上正本證明與原本無異。
如對本判決上訴，應於送達後20日內，向本院提出上訴狀並應記
載上訴理由，表明關於原判決所違背之法令及其具體內容與依訴
訟資料可認為原判決有違背法令之具體事實，如於本判決宣示後
送達前提起上訴者，應於判決送達後20日內補提上訴理由書（須
附繕本）。
中　　華　　民　　國　　96　　年　　8 　　月　　17　　日
                              書記官  陳鳳嬌
附表:
計算式（元以下四捨五入）
第1 年折舊額
 158,560 ×0.369 ＝58509
第2 年折舊額
 （158,000 －00000） ×0.369 =36919
第3年折舊
 （158,000 －00000－00000） ×0.369 =23296
最後第8個月折舊
 （158,000 －00000－00000－00000）×6/12 ×0.369 =7350
3 年8 個月共折舊118775元（58509+36919+23296+7350=12
  6074）
